【裁判字號】    98,消債更,733
【裁判日期】    980619
【裁判案由】    聲請更生程序
【裁判全文】
臺灣高雄地方法院民事裁定           98年度消債更字第733號
聲  請  人  甲○○
代  理  人  曾慶雲律師
上列當事人因消費者債務清理事件聲請更生，本院裁定如下：
    主  文
聲請人甲○○自中華民國九十八年六月十九日下午五時起開始更
生程序。
命司法事務官進行本件更生程序。
    理  由
一、聲請意旨略以：聲請人前未曾依「中華民國銀行公會會員辦
    理消費金融案件無擔保債務協商機制」請求共同協商債務清
    償方案，後於消費者債務清理條例施行後乃向最大債權金融
    機構即台新國際商業銀行（下稱台新銀行）請求協商而未成
    立，而聲請人對金融機構因消費借貸所負之債務計達新台幣
    （下同）2,403,268 元，惟聲請人每月薪資所得僅26,500元
    ，除個人生活費用及房租每月9,400元外，尚須扶養2名子女
    ，每月支出扶養費用12,000元，扣除必要生活費用後即不能
    清償債務，而聲請人所負無擔保或無優先權之債務總額並未
    逾1,200 萬元，復未經法院裁定開始清算程序或宣告破產，
    爰依法聲請更生等語。
二、按「為使負債務之消費者得依本條例所定程序清理其債務，
    以調整其與債權人及其他利害關係人之權利義務關係，保障
    債權人之公平受償，謀求消費者經濟生活之更生及社會經濟
    之健全發展，特制定本條例。」、「債務人不能清償債務或
    有不能清償之虞者，得依本條例所定更生或清算程序，清理
    其債務」，消費者債務清理條例第3 條定有明文。是消費者
    債務清理條例之立法，其中心思想乃認陷於經濟上困境之消
    費者若任其於惡性循環之債務窘境中自生自滅，其將衍生嚴
    重之社會問題，致難以維持安定之社會經濟秩序，故有予之
    分別情形依更生或清算之程序清理其債務之必要，藉以妥適
    調整其與各相關債權人等間之權利義務關係，以謀求消費者
    經濟生活之更生機會，從而健全社會經濟發展。惟私法上之
    債之關係，係以當事人間之信賴關係為基礎，為社會經濟組
    織之重要支柱。當事人於以法律行為追求自己之利益之際，
    亦應顧及對方之利益，並考量債權債務在社會上之作用，本
    於誠實及信用之原則，行使其債權及履行其債務。故債務人
    之消費者欲以上開條例為其所負義務之調整者，自應本於誠
    信原則之本旨，僅在其不能清償債務或有不能清償之虞而使
    其陷於經濟上之困境時始得准許之。以避免其藉此善意之立
    法而惡意圖謀減免債務，致使社會陷於道德之危險，並因此
    使信用緊縮而造成社會經濟之動盪。
三、經查：
(一)聲請人主張其於前業向最大債權金融機構台新銀行請求共同
    協商債務清償方案，惟經該銀行以通知面談兩次無故不到場
    面談為由通知協商不成立，此有台新銀行97年12月24日前置
    協商退件通知1 紙在卷可稽（本院卷第47頁），則依前揭條
    文之規定及說明，其自應有不能清償債務或有不能清償之虞
    ，且此情形業使其陷於經濟上之困境時，法院始須准之進行
    更生或清算。
(二)聲請人主張其每月需支出房租、伙食費、水電費、交通費及
    其他雜物支出9,400元，惟聲請人並未提出全部開銷憑證，
    尚難遽認其主張為真，何況消費者債務清理條例雖期望使負
    債累累難以自力重建經濟生活之債務人得有更生之機會，然
    並無意保證每一債務人均能維持其原來之生活水準，毋寧係
    在保障債務人最低生活水準之前提下，使債務人盡力清償以
    得更生之機會。是債務人生活費用之支出，不應由債務人任
    意主張，只需得以維持其最低生活水準即可，查內政部公告
    之98年度臺灣省低收入戶最低生活費，每人每月9,660元，
    而上開公告係內政部依據社會救助法第4 條規定所制訂之標
    準，應屬可採，聲請人之生活費主張既未逾越上開標準，並
    無過高之虞，應可採信。又聲請人主張其須扶養2 名子女，
    每月須支付12,000元乙情，並提出離婚協議書、戶籍謄本等
    件為證，揆諸上開說明，亦可認為真實。綜上，聲請人每月
    必要支出之生活及扶養費用應為21,400元。
(三)聲請人主張其每月薪資26,500元乙情，有其97年度薪資單等
    件在卷可查，已足認定。則聲請人之收入扣除前開生活費用
    後，僅餘5,100元可供還款之用，已有不能清償債務之情事
    ，且其債務總額高達2,403,268元，為每月還款金額之470餘
    倍，縱不計算利息亦需約39年之時間始得清償完畢，以聲請
    人48歲之年齡，實難想像有清償之可能，是聲請人主張其有
    不能清償之虞乙節，應屬有據。
四、綜上所述，本件聲請人為一般消費者，從事營業活動營業額
    未達每月20萬元。其有無法清償如附表所示債務之虞情事，
    又所負無擔保或無優先權之債務，並未逾1,200 萬元。且未
    經法院裁定開始清算程序或宣告破產，復查無消費者債務清
    理條例第6 條第3 項、第8 條或第46條各款所定駁回更生聲
    請之事由存在，則聲請人聲請更生，應屬有據，自應准許。
五、依消費者債務清理條例第45條第1項，裁定如主文。
中    華    民    國    98    年    6     月    19    日
              民事第四庭    法      官  陳樹村
上為正本係照原本作成。
本裁定不得抗告。
本裁定已於98年6月19日下午5時公告。
中    華    民    國    98    年    6     月    19    日
                            書  記  官  葉姿敏
附表：
┌──┬────────────┬────────┬───────┐
│編號│債權人                  │金額（新台幣）  │種    類      │
├──┼────────────┼────────┼───────┤
│1   │台北富邦商業銀行        │30,000元        │信用貸款、信用│
│    │                        │                │卡消費款      │
├──┼────────────┼────────┼───────┤
│2   │國泰世華銀行            │446,789元       │信用貸款      │
├──┼────────────┼────────┼───────┤
│3   │渣打國際商業銀行        │13,608元        │信用卡消費款  │
├──┼────────────┼────────┼───────┤
│4   │聯邦商業銀行            │36,279元        │信用卡消費款  │
├──┼────────────┼────────┼───────┤
│5   │遠東商業銀行            │98,097元        │信用卡消費款  │
├──┼────────────┼────────┼───────┤
│6   │台新銀行                │833,140元       │現金卡、信用卡│
│    │                        │                │消費款        │
├──┼────────────┼────────┼───────┤
│7   │中國信託商業銀行        │84,000元        │信用卡消費款  │
├──┼────────────┼────────┼───────┤
│8   │永豐信用卡公司          │99,355元        │信用卡消費款  │
├──┼────────────┼────────┼───────┤
│9   │長鑫資產管理公司        │690,000元       │信用貸款      │
├──┼────────────┼────────┼───────┤
│10  │匯誠第一資產管理公司    │86,000元        │債權轉讓      │
└──┴────────────┴────────┴───────┘


司法院資訊處製作；財團法人民間司法改革基金會備份。
